最高法院刑事判決　　　　　　　　　　　　　　　九十三年度台上字第六○八二號
　　上　訴　人　台灣高等法院台南分院檢察署檢察官
　　上　訴　人
　　即　被　告　甲○○
　　　　　　　　　　　　（另案在台灣高雄第二監獄執行中）
右上訴人等因被告搶奪案件，不服台灣高等法院台南分院中華民國九十三年八月十二
日第二審判決（九十三年度上訴字第五七一號，起訴案號：台灣嘉義地方法院檢察署
九十三年度偵字第八一號），提起上訴，本院判決如左：
    主  文
原判決撤銷，發回台灣高等法院台南分院。
    理  由
本件原判決認定被告甲○○意圖為自己不法之所有，於民國九十二年十二月二十一日
下午八時二十四分許，攜帶客觀上可為兇器之木棍一支，進入嘉義縣水上鄉大崙村一
四二號「接觸檳榔攤」內，以手高舉木棍，脅迫在該檳榔攤內之王淑珍、侯宜君，表
示要搶錢。王淑珍因懼怕而退至檳榔攤外，侯宜君則被逼至角落，致使不能抗拒，任
由被告取走桌上之硬幣共計新台幣（下同）一千三百一十元等情。因而維持第一審論
處被告意圖為自己不法之所有，攜帶兇器，以脅迫至使不能抗拒，而取他人之物罪刑
之判決，而駁回被告在第二審之上訴，固非無見。
惟查：按一行為而觸犯數罪名者，從一重處斷，刑法第五十五條前段定有明文。原判
決認定被告以手高舉木棍，脅迫王淑珍、侯宜君二人，致使不能抗拒，任由被告取走
桌上之硬幣一千三百一十元等情。倘若無訛，則被告係以一個脅迫行為同時使二人受
害，而觸犯二罪名，為想像競合犯，自應依前揭規定，從一重處斷。原判決未適用上
開規定從一重論處，自有判決不適用法則之違誤。又按犯強盜罪而有刑法第三百二十
一條第一項各款情形之一者，應依同法第三百三十條之加重強盜罪論處。原判決認定
被告持客觀上可為兇器之木棍一支，強盜上述檳榔攤內之硬幣共計一千三百一十元等
情，而論以刑法第三百三十條第一項之加重強盜罪。但並未於理由內說明被告所犯之
強盜罪，是否具有同法第三百二十一條第一項各款情形之一，遽論以上開罪名，尚嫌
理由欠備。再者，被告於第一審及原審辯稱：伊於案發時酒醉，在警詢時因有喝酒，
頭昏昏的等語。而公設辯護人於原審亦為被告辯稱：被告當時已喝醉酒，其精神狀態
如何，請予詳酌等語（見第一審卷第八十二頁、原審卷第四十五頁反面、第四十六頁
、第五十二頁）。原判決對於被告所辯案發時喝醉酒一節是否可信，以及其於案發當
時之精神狀態如何？有無因酒醉致精神耗弱之情形？全未置論，遽行判決，亦有判決
理由不備之可議。檢察官及被告上訴意旨執以指摘原判決不當，尚非全無理由，應認
原判決有撤銷發回之原因。
據上論結，應依刑事訴訟法第三百九十七條、第四百零一條，判決如主文。
中　　　華　　　民　　　國　　九十三　　年　　 十一 　　月　　 十八 　　日
                              最高法院刑事第六庭
                                  審判長法官  吳　雄　銘
                                        法官  池　啟　明
                                        法官  石　木　欽
                                        法官  郭　毓　洲
                                        法官  吳　三　龍
      右正本證明與原本無異
                                              書  記  官
中　　　華　　　民　　　國　　九十三　　年　　 十一 　　月　　二十三　　日
                                                                        Ｑ
